最高法院刑事裁定　　　　　　　九十四年度台抗字第二二二號
　　抗　告　人　甲○○
　　　　　　　　　　　　23之.
　 　　　　　　　　　　 在.
上列抗告人因擄人勒贖案件，不服台灣高等法院台中分院中華民
國九十四年四月二十六日駁回聲請具保停止羈押之裁定（九十四
年度聲字第三００號），提起抗告，本院裁定如下：
    主  文
抗告駁回。
    理  由
本件抗告人甲○○於原審聲請意旨略以：依起訴書記載，抗告人
所涉雖為最輕本刑五年以上有期徒刑之擄人勒贖重罪，然依本院
九十年度台抗字第一七七號裁定意旨：「被告之羈押，除須有刑
事訴訟法第一百零一條第一項各款所列情形之一外，尚須非予羈
押顯難進行追訴、審判或執行者，始得羈押之」，即謂被告縱有
涉犯重罪之情形，然是否應予羈押，仍應視是否「非予羈押顯難
進行追訴、審判或執行」，亦即應符合比例原則。而本件業據證
人潘輝豐（另案偵辦中）、陳琳瑋證稱：陳琳瑋與其妹陳惠貞、
陳雅菁及其弟之女友徐于雯等四人（下稱陳琳瑋等人），前曾任
職於告訴人莊朝閔與其兄莊朝棟、莊朝光及姐夫鍾天瑞（下稱莊
家兄弟等人）所經營之刮刮樂詐財集團，當時莊家兄弟等人均表
示如遭警方查獲時，將給付陳琳瑋等人各新台幣（下同）一百五
十萬元之安家費。惟其後陳琳瑋等人遭查獲並經法院判決確定後
，莊家兄弟等人並未依約給付安家費，鍾天瑞並向潘輝豐表示，
已匯款給莊朝閔，故陳琳瑋等人乃委由潘輝豐向莊朝閔索討六百
萬元，潘輝豐再委請經營討債公司之林陳興追討，因而發生本件
等語，核與證人徐于雯證述情節相符。本件潘輝豐等人與莊朝閔
間既確有債務糾紛，抗告人應無不法所有之犯意，所為與擄人勒
贖罪之構成要件不符。又潘輝豐於到案後，因檢察官對本件是否
涉犯擄人勒贖罪已有疑慮，故僅以五萬元諭知潘輝豐交保，是莊
家兄弟等人與陳琳瑋等人間確有債務糾紛。且本件既經第一審詳
查事證，抗告人之羈押原因與必要性應已消滅，實無再予羈押之
必要。況抗告人在最初即斷然拒絕綽號「阿財」之擄人勒贖提議
，應與何旭展、綽號「阿財」、「阿龜」之男子無擄人勒贖之犯
意聯絡，僅係於何旭展等人已控制莊朝閔後，始接獲通知而在放
學後前往台中市南屯區○○○街三十七之一號看守莊朝閔，擔任
看顧之小角色而已，為主謀之潘輝豐既獲交保，衡諸比例、公平
原則，若繼續羈押抗告人，顯非合法妥適，亦有悖上揭本院裁定
要旨。又抗告人為剛滿二十歲之職校學生，亦無前科記錄，僅因
涉世未深，一時誤觸刑章，復未對莊朝閔凌虐，惡性輕微，經此
教訓，已能自我警惕，無繼續羈押之必要，請准予具保停止羈押
等語。原裁定則以：本件抗告人因擄人勒贖案件，經認為有刑事
訴訟法第一百零一條第一項第一款、第三款之情形，非予羈押，
顯難進行審判，而有羈押之必要，執行羈押。茲抗告人羈押之原
因仍然存在，且其所舉之上開事由均無法使羈押原因歸於消滅，
而抗告人所為是否與擄人勒贖罪之構成要件相符，係判決適用法
律之問題，與其應否羈押無涉，況抗告人所涉擄人勒贖案件，業
經第一審法院判處有期徒刑八年，且尚未確定，為確保審判程序
順利進行，因而駁回抗告人具保停止羈押之聲請。查本件抗告人
所涉犯擄人勒贖案，業經第一審依共同意圖勒贖而擄人罪，判處
有期徒刑八年，且該罪為最輕本刑五年以上有期徒刑之罪，為確
保將來審判、執行無虞，自有羈押必要。又第一審判決並未認定
潘輝豐與抗告人、何旭展及綽號「阿財」、「阿龜」之男子共犯
此擄人勒贖罪行，復對潘輝豐、陳琳瑋、徐于雯於第一審審理中
所陳：莊家兄弟等人未依約給付陳琳瑋等人各一百五十萬元之安
家費，故陳琳瑋等人乃委託潘輝豐再輾轉託請林陳興向莊朝閔索
討六百萬元等證言，認係迴護抗告人之詞，而皆不予採信。苟此
情屬實，已難認潘輝豐係本件擄人勒贖案之主謀，故縱潘輝豐於
另案經獲准交保在外乙情無訛，亦與本件抗告人之情況有別，自
難比擬。原裁定據上理由而駁回抗告人具保停止羈押之聲請，經
核於法並無違誤，抗告意旨仍執前詞指摘原裁定違法，為無理由
，應予駁回。
據上論結，應依刑事訴訟法第四百十二條，裁定如主文。
中　　華　　民　　國　九十四　年　　六　　月　　二　　日
                      最高法院刑事第十二庭
                          審判長法官  謝　俊　雄
                                法官  陳　世　雄
                                法官  蘇　振　堂
                                法官  吳　信　銘
                                法官  徐　文　亮
      本件正本證明與原本無異
                                      書  記  官
中　　華　　民　　國　九十四　年　　六　　月　　七　　日
                                                      Ｅ
